Inventaris van het archief van de Conservateur van de 31e Conservation des Eaux et Forêts van het Keizerrijk, 1811-1813
Nationaal Archief, Den Haag
Conservateur des Eaux et Forêts
Conservateur Eaux et Forêts
1811-1813
L23016
2.40 meter; 45 inventarisnummers.
Normale geschreven en gedrukte teksten.
Nationaal Archief, Den Haag
Conservateur van de 31e Conservation des Eaux et Forêts van het Keizerrijk
Het archief van de Conservateur van de 31e Conservation des Eaux et Forêts van het Keizerrijk (1811-1813) bestaat uit stukken met betrekking tot de jacht en visserij in de bij het Franse keizerrijk ingelijfde Nederlanden: per standplaats geordende ingekomen stukken van opzichters, inlichtingen afkomstig van onder meer de voormalige directeur van de Staatsdomeinen, departementale directeuren van de domeinen, en prefecten en sous-prefecten. Daarnaast bevat het archief stukken betreffende het personeel, stukken in verband met de toewijzing van jacht- en visakten en rapporten met de staat van de viswateren.
Archiefvorming
Geschiedenis van de archiefvormer
De opperjagermeester van koning Lodewijk Napoleon
Oorspronkelijk maakte de opperjagermeester van koning Lodewijk Napoleon deel uit van het personeel, belast met het beheer van het Kroondomein. Bij decreet van 22 november 1806, nr. 55, riep de kanselarij van koning Lodewijk echter de functie van kapitein-generaal van de jacht in het leven. Deze functionaris was belast met het toezicht op het jagen en vissen in de Kroondomeinen. Deze functie ging weldra op in die van de opperjagermeester.
Nadere regeling van zijn taak geschiedde bij Koninklijk Decreet van 17 april 1807, nr. 3, houdende vaststelling van een wet op de jacht en visserij. Hierbij werd slechts aan de koning de jacht op groot wild voorbehouden, en jacht in de domeinen op ander wild slechts toegestaan bij speciale vergunningen, te verstrekken onder zekere voorwaarden. Aan de koning werd nadere reglementering van de jacht voorbehouden. Een dergelijk reglement op de visserij werd bij koninklijk decreet van 23 september 1808 gearresteerd.
Voor regeling van het toezicht werd het koninkrijk Holland in jachtdistricten onderverdeeld, die elk onder het hoofd van een Officier van de Jacht werden gesteld.
Decreet van koning Lodewijk Napoleon van 1 oktober 1807, nr. 31. De officieren van de jacht werden benoemd bij decreet van koning Lodewijk Napoleon van 6 oktober, 1807 nr. 2.
Om de administratie van de vergunningen en kwalificaties van diverse bevoegdheden met betrekking tot jacht en visserij mogelijk te maken, werd een generaal bureau van de jacht opgericht: aan het hoofd hiervan stond een secretaris-generaal, die door de koning werd benoemd op voordracht van de opperjagermeester, die tevens instructies voor dit bureau zou opstellen.
Decreet van koning Lodewijk Napoleon van 29 juli 1807, nr. 25.
Het instituut bleef in stand tot de inlijving van het koninkrijk door keizer Napoleon. Deze stelde het toezicht op de jacht onder de Administration Générale des Eaux et Forêts te Parijs.
De administratie van wateren en wouden tijdens het Keizerrijk.
Bij keizerlijk Decreet van 22 oktober 1811
Vermeld in de Moniteur van 1811, nr. 306.
werden de ingelijfde Hollandse departementen ondergebracht in de Administration Génerale des Eaux et Fôrets en ingedeeld in de 31ste conservation, die ook het departement van de Lippe omvatte. Aan het hoofd werd een conservateur gesteld, die tot taak had, de vigerende Franse wetten, inclusief de jacht en de visserij, toe te passen. Hij zag onder meer toe op de uitvoering van een verscherpte jachtwet, waarbij een speciaal "permis d'armes" was vereist en op voorschriften, waarbij vergunningen vereist waren bij het sprokkelen van hout.
Voor dit toezicht werden speciale inspectie-rayons opgericht in Utrecht en Munster, terwijl in ieder departement gardes généraux en gardes de pêche werden aangesteld.
Enig inzicht in de organisatie van de diverse houtvesterijen, toezichthouders in de visserij onder het Franse Keizerrijk geeft een rapport van een der houtvesters aan koning Willem I in het archief van de Staatssecretarie van koning Willem I, exh. 19 februari 1814, nr. 17.
De regelingen werden bij Koninklijk Besluit van 19 februari 1814, nr. 17, ongedaan gemaakt.
Geschiedenis van het archiefbeheer
De verwerving van het archief
De rechtstitel is (nog) onbekend
2.01
Aanwijzingen voor de gebruiker
Openbaarheidsbeperkingen
Volledig openbaar.
Materiële beperkingen
Aanvraaginstructie
Openbare archiefstukken kunnen online worden aangevraagd en gereserveerd. U kunt dit ook via de terminals in de studiezaal van het Nationaal Archief doen. Om te kunnen reserveren dient u de volgende stappen te volgen:
U maakt een profiel aan op www.gahetna.nl, en logt vervolgens in
Via de archiefinventaris (alleen de beschrijvingen met rode nummers) selecteert u het gewenste archiefstuk door op de knop 'Reserveren' te klikken
In het volgende scherm geeft u aan op welke dag u het archiefstuk wilt inzien
Indien u zich bevindt in de studiezaal en een tafelnummer heeft ontvangen kunt u dit nummer vermelden. Als u geen tafelnummer heeft kunt u tafelnummer 777 laten staan
Vervolgens bevestigt u uw reservering door deze te versturen.
Verwant materiaal
Beschikbaarheid van kopieën
Beschrijving van de series en archiefbestanddelen
- Stukken van algemene aard., I.
  - Ingekomen stukken., 1811-1813.; 1-21
    - Van de Administration Générale des Eaux et Forêts te Amsterdam, later te Parijs. 1811-1813., 1-3; 2 pakken en 1 omslag.
      - 1811, 1; 1 omslag.
      - 1812, 2
      - 1813, 3
    - Van de inspecteur des eaux et forêts te Munster, 1811-1813., 4-5; 2 pakken.
      - 1811-1812, 4
      - 1813, 5
    - Van de inspecteur des eaux et forêts te Utrecht. 1813., 6; 1 pak.
    - Van verschillende gardes généraux des eaux et des forêts en gardespêches. 1812-1813., 7-8; 2 pakken.
      Geordend per standplaats.
      - 1812, 7
      - 1813, 8
    - "Renseigenements" van de voormalige directeur der Staatsdomeinen in Holland. 1811., 9; 1 pak.
    - Van de departementale directeuren van domeinen. 1811-1813., 10; 1 pak.
    - Van préfecten en sous-préfecten. 1811-1813., 11-13; 2 pakken en 1 omslag.
      Geordend per departement.
      - 1811, 11
      - 1812, 12
      - 1813, 13
    - Van mairies. 1812-1813., 14-16
      - De mairie van Den Haag., 14
      - Mairies in het departement van de Monden van de Maas., 15
      - Mairies in het departement van de Zuiderzee., 16
    - Van verschillende openbare autoriteiten. 1811-1813., 17-19; 2 pakken en 1 omslag.
      Per inventarisnummer van lijst op de afzender voorzien.
      - 1811, 17
      - 1812, 18
      - 1813, 19
    - Van diverse personen, gemerkt "correspondance particulière". 1812-1813., 20-21; 2 pakken.
      - 1812, 20
      - 1813, 21
  - Minuten van uitgaande brieven., 1812-1813.; 22-23; 2 pakken.
    - 1812, 22
    - 1813, 23
  - Registers van uitgaande brieven., 1812-1813.; 24-26; 2 delen en 1 omslag.
    - 1812, 24
    - 1813, januari-september., 25
    - 1813, oktober-november., 26; 1 omslag.
  - Répertoire van ingekomen stukken, met klapper., 1813.; 27; 1 deel.
  - In advies gehouden ingekomen rapporten, met aantekeningen., 1812-1813.; 28; 1 pak.
  - Kladagenda, 1813.; 29; 1 pak.
  - Kladjournaal, houdende aantekeningen van de dagelijkse handelingen van de conservateur., 1813.; 30; 1 pak.
  - Ingekomen brieven bij de inspecteur van de Keizerlijke Jacht en Visserij te Utrecht van opzieners op de jacht en visserij., 1813.; 31; 1 pak.
- Stukken van bijzondere aard., II.
  - Bureau en Personeel., A.
    - Stukken betreffende de opzet van de administratie van de 31e conservation des Eaux et Forêts, gelegen in het voormalige koninkrijk Holland., 1811.; 32; 1 omslag.
    - Ingekomen verzoeken om plaatsing in verschillende functies., 1811-1812.; 33; 1 pak.
    - Stukken betreffende personeelsaangelegenheden van geëmployeerden., 1811-1813.; 34; 1 pak.
  - Toezicht op de Jacht en de Visserij., B.
    - Instructies aan opzichters, met modellen van akten en bijlagen., 1811-1813.; 35; 1 pak.
    - Staten, processen-verbaal e.d. van jachtakten., 36-40
      - Departement van de Monden van de Maas. 1811-1813., 36; 1 pak.
      - Van de Zuiderzee., 37; 1 pak.
      - Van Friesland., 38; 1 pak.
      - Van de Boven-IJssel., 39; 1 pak.
      - Van de Lippe., 40; 1 pak.
    - Processen-verbaal van toewijzing van visakten in het departement van de Monden van de Maas, met staten en bijbehorende stukken., 1811-1813.; 41; 1 pak.
    - Processen-verbaal van toewijzing van visakten in de departementen van de Zuiderzee, Friesland, de Boven-IJssel, de Monden van de IJssel, met bijbehorende stukken en staten van de ligging (états de cantonnement) der visserijen., 1811-1813.; 42; 1 pak.
    - "Registre général des Cantonnements", houdende aantekening van visserijgebieden., 1811-1813.; 43; 1 deel.
    - Ingekomen stukken van de beheerders van de visserijen van het geslacht Nassau op de Lek en de Merwede., 1813.; 44; 1 omslag.
    - Staat van vijvers en "interne wateren" van de 31e Conservatie van het Staatsdomein., ca. 1813.; 45; 1 katern.